臺灣臺北地方法院民事判決　九十年度簡上字第四九五號
　　上　訴　人　戊○○
　　　　　　　　甲○○
　　訴訟代理人　乙○○
　　法定代理人　丁○○
　　訴訟代理人　丙○○
右當事人間請求清償借款事件，上訴人對於中華民國九十年六月十八日本院九十年度
北簡字第三五六四號第一審判決提起上訴，本院判決如左：
    主    文
上訴駁回。
第二審訴訟費用由上訴人負擔。
    事    實
甲、上訴人方面：上訴人甲○○未於言詞辯論期日到場，茲據其以於準備程序之聲明
    、陳述，略以：
一、聲明：
  (一)原判決廢棄。
  (二)被上訴人在第一審之訴駁回。
二、陳述：除與原審宣示判決筆錄所載相同茲予引用外，補稱：
  (一)訴外人鄭惠日於申請補領身分證申請書上偽造被告戊○○之署名，並持向台南縣
    永康市戶政事務所申請補領上訴人戊○○之身分證，是系爭借款非上訴人戊○○
    向被上訴人所借，上訴人甲○○復未擔任該借款之連帶保證人。
  (二)又因鄭惠日騙稱係保險受益人，上訴人戊○○方於系爭借據上簽名，被上訴人非
    得以此請求上訴人戊○○清償借款債務。再借款申請書之職業收入等均與事實不
    符，借據上聯絡人乃與鄭惠日誘騙上訴人北上台北之銀行之人，又借據上印章非
    上訴人戊○○所有，鄭惠日清償借款所用印章亦非上訴人戊○○所有，依此足明
    系爭借款非上訴人戊○○借用。
  (三)另縱認有借款，申請借貸檢附資料不實，有違法令，亦未收到系爭借款款項。
三、證據：援用原審立證方法外，並提出台灣台南地方法院檢察署偵查傳票、台灣台
    南地方法院刑事判決、身分證、印鑑證明書、戶口名簿、身分證郵局、存摺八十
    八年度綜合所得稅核定稅額繳款書各乙份（均為影本）為證。另聲請訊問證人鄭
    惠日、莊宗穎。
乙、被上訴人方面：
一、聲明：駁回上訴。
二、陳述：除與原審宣示判決筆錄所載相同茲予引用外，補稱：上訴人於原審言詞辯
    論期日既承認親自於系爭借據上簽名，上訴人即無拒絕清償借款之理。
三、證據：援用原審立證方法外，並提出借款申請書、開戶資料、徵信資料、身分證
    、存摺各乙份（均為影本）為證。
丙、本院依職權命上訴人於準備程序期日當庭書寫姓名橫式、直式各十次。
    理    由
一、被上訴人原名為寶島商業銀行股份有限公司，嗣更名為日盛國業商業銀行股份有
    限公司，經核其法人格並無變更，爰依被上訴人之聲請逕以更正名稱為日盛國際
    商業銀行股份有限公司。又本件上訴人甲○○未於言詞辯論期日到場，核無民事
    訴訟法第三百八十六條各款所列情形，爰依被上訴人之聲請，由其一造辯論而為
    判決。
二、被上訴人於原審起訴主張：上訴人戊○○於民國八十九年四月二十八日邀同上訴
    人甲○○為連帶保證人，向被上訴借款新台幣（下同）五十萬元，約定自即日起
    ，至九十四年四月二十日止，以每一個月為一期，共分六十期，按期依照年息百
    分之十一點八八平均攤還本息，如遲延履行時，除仍按上開利率計息外，逾期在
    六個月以內部分，另按上開利率百分之十，逾期超過六個月以上部分，按上開利
    率百分之二十計付違約金。又如有任何一宗債務不依約清償本金時，即喪失期限
    利益。詎上訴人戊○○僅清償本金二萬四千五百九十六元及繳息至八十九年八月
    三十日止，尚積欠本金四十七萬五千四百零四元，及依約計算之利息、違約金。
    為此，依消費借貸及連帶保證之法律關係提起本訴等語。
    上訴人則辯以：鄭惠日偽造上訴人戊○○署名補領上訴人戊○○之身分證乙節業
    經判決確定，是系爭借款非上訴人戊○○所借，上訴人甲○○復未擔任連帶保證
    人；又因被鄭惠日詐騙係保險受益人方於系爭借據上簽名，非得以此認定系爭借
    款係上訴人戊○○所借用，此徵諸系爭借據及清償借款所用印章均非上訴人戊○
    ○所有即明。再縱成立消費借貸，申請借款檢附之資料不實，系爭借款違背法令
    ，且未收到系爭借款款項等語，資為抗辯。
三、被上訴人主張上訴人戊○○於八十九年四月二十八日邀同上訴人甲○○為連帶保
    證人，向被上訴借款五十萬元，詎上訴人戊○○僅清償本金二萬四千五百九十六
    元及繳息至八十九年八月三十日止，依約已喪失期限利益，尚積欠本金四十七萬
    五千四百零四元，及依約計算之利息、違約金等情，已據被上訴人提出借據、放
    款客戶資料查詢單等件為證，雖上訴人否認有向被上訴人借款及擔任連帶保證人
    之事實。惟查：
  (一)上訴人於原審已承認系爭借據上「戊○○」、「甲○○」之簽名係伊等親簽等語
    （見原審九十年六月十一日言詞辯論筆錄）。依民事訴訟法第三百五十八條第一
    項規定：「私文書經本人或其代理人簽名、蓋章或按指印或有法院或公證人之認
    證者，推定為真正」，被上訴人以系爭借據為向上訴人請求連帶清償借款之依據
    ，非謂無可採。又按當事人主張有利於己之事實者，就其事實有舉證之責任，民
    事訴訟法第二百七十七條第一項復有明文，則上訴人應就其所辯遭鄭惠日詐稱係
    保險受益人而簽名之事實予以證明。然自上訴人所提出用以證明被詐騙之台灣台
    南地方法院檢察署偵查傳票、起訴書、台灣台南地方法院刑事判決、身分證以觀
    ，此僅係鄭惠日偽造上訴人戊○○署名補領身分證而已，尚非得遽以認定上訴人
    簽訂系爭借據係受鄭惠日所騙。又簽立系爭借據之經過，承辦人員即證人莊宗穎
    則證稱：「兩位上訴人都有到，還有一位女性，不知是否姊姊或妹妹，簽借據時
    我有問錢的用途，她們其中一個人說要開店用的，至於是不是上訴人說的我不記
    得了，甲○○在場起初不願意擔任保證人，但經過在場的另外兩位勸說，就同意
    了。」等語（見本院九十年十一月二十二日準備程序筆錄頁三、四），雖為上訴
    人所否認，但依上訴人訴訟代理人所述：「上訴人甲○○為水電臨時工，具高職
    學歷」，上訴人戊○○於原審言詞辯論期日時陳稱「與甲○○一起簽」等語（分
    見本院九十年十一月二十二日準備程序筆錄、原審九十年六月十一日九十年六月
    十一日言詞辯論筆錄），及原審卷附借據之記載，「借款人」、「連帶保證人」
    之標示相當清楚，暨上訴人甲○○為六十八年五月十日出生等情，具高職學歷，
    簽借據時並已成年之上訴人甲○○難謂無從辨識所簽署之文件即係借據，亦難認
    上訴人甲○○未將向被上訴人借款之情告知其母親即上訴人戊○○之理。基此，
    證人莊宗穎證述之內容較屬可採。上訴人辯稱因鄭惠日騙稱為保險受益人而簽名
    云云，難信真實，自不能採。
  (二)雖上訴人辯稱申請借貸之資料不實，有違法令云云。經查，上訴人既不否認於系
    爭借據上親自簽名，則戊○○、甲○○與被上訴人間所成立之消費借貸及連帶保
    證法律關係已因借據之簽訂而成立。又依消費借貸之定義，僅係當事人約定，一
    方移轉金錢或其他代替物之所有權於他方，而他方以種類、品質、數量相同之物
    返還之契約（八十八年四月二十一日修正公布前之民法第四百七十四條），並未
    附有「徵信」為消費借貸成立或生效之要件，是縱認申請借貸檢附之資力證明不
    實，亦無礙於系爭借款關係之成立。仍難依上訴人此項抗辯而為有利上訴人之認
    定。
  (三)上訴人又稱未收到系爭借款款項云云。查，系爭借款於八十九年四月二十八日即
    簽訂，係八十八年四月二十一日民法債編修正公布、八十九年五月五日施行前所
    發生之債，仍應適用修正前關於消費借貸之規定，亦即本件被上訴人仍應先證明
    系爭借款貸與物交付之事實。惟上訴人自陳據鄭惠日告知已為系爭借款債務之部
    分清償等語，依此，果被上訴人未曾為款項之撥付，鄭惠日或上訴人戊○○即無
    可能自行清償借款債務，況依被上訴人提出之放款客戶資料查詢單，上訴人業清
    償本金二萬四千五百九十六元及繳至八十九年八月三十日止之利息，可見被上訴
    人已為系爭借款之交付，上訴人辯稱未收到系爭借款款項之撥付云云，尚難採信
    。
  (四)綜上，被上訴人主張上訴人戊○○邀同上訴人甲○○為連帶保證人向其借款五十
    萬元，迄積欠本金四十七萬五千四百零四元，及依約計算之利息、違約金等事實
    ，堪信真正。
四、按借用人應於約定期限內，返還與借用物種類、品質、數量相同之物；遲延之債
    務，以支付金錢為標的者，債權人得請求依法定利率計算之遲延利息，但約定利
    率較高者，仍從其約定；當事人得約定債務人不履行債務時，應支付違約金，民
    法第四百七十八條、第二百三十三條第一項、第二百五十條第一項分別定有明文
    。又連帶保證者，乃保證人與主債務人連帶負債務履行責任之保證，具有連帶債
    務之性質。又保證債務，除契約另有訂定外，包含主債務之利息、違約金、損害
    賠償及其他從屬於主債務之負擔；另連帶債務之債權人，得對債務人中之一人或
    數人，同時或先後請求全部或一部之給付，民法第七百四十條、第二百七十三條
    第一項分別定有明文。被上訴人主張上訴人戊○○未依約還款，已如前述，則其
    依系爭借據及民法第四百七十八條規定自應負清償借款之責；上訴人甲○○既擔
    任系爭借款之連帶保證人，對系爭借款債務，即應負連帶清償責任。從而，被上
    訴人本於消費借貸及連帶保證之法律關係，請求上訴人連帶給付四十七萬五千四
    百零四元，及自八十九年八月三十一日起至清償日止，按年息百分之十一點八八
    計算之利息，並自八十九年十月一日起算，其逾期在六個月以內部分，按上開利
    率百分之十，逾期在六個月以上部分，按上開利率百分之二十計付違約金，於法
    有據，應予准許。原審判決上訴人如數連帶給付，尚無不合。上訴人指摘原判決
    不當求予廢棄改判，非有理由，爰駁回之。
五、本件事證已臻明確，兩造其餘攻擊防禦方法均核與判決結果不生影響，爰不再一
    一論述，，附此敘明。
據上論結，本件上訴為無理由，依民事訴訟法第四百三十六條之一第三項、第四百六
十三條、第三百八十五條第一項前段、第四百四十九條第一項、第八十五條第二項，
判決如主文。
中　　　華　　　民　　　國　　九十一　　年　　　三　　　月　　二十二　　日
　　　　　　　　　　　　　　　　　　　　民事第二庭審判長法　　 官　丁蓓蓓
　　　　　　　　　　　　　　　　　　　　　　　　　　　　法　　 官　黃雯惠
                                                        法     官  許純芳
右為正本係照原本作成。
本件判決不得上訴。
中　　　華　　　民　　　國　　九十一　　年　　　三　　　月　　二十二　　日
　　　　　　　　　　　　　　　　　　　　　　　　　　　法院書記官　劉碧輝
